臺灣臺中地方法院交通事件裁定　　　 100年度交聲字第1186號
原處分機關　交通部公路總局臺中區監理所臺中市監理站
異議人即
受處分人　　張宗智
上列異議人即受處分人因違反道路交通管理處罰條例案件，對於
交通部公路總局臺中區監理所臺中市監理站於民國100年2月14日
所為之處分（裁監稽違字第裁61-G0H246454號裁決書）聲明異議
，本院裁定如下：
    主  文
原處分撤銷，發回交通部公路總局臺中區監理所臺中市監理站。
    理  由
一、原處分意旨略以：異議人名下車牌號碼TDW-291號輕型機車
    （下稱系爭機車），於民國99年9月6日16時59分許，在臺中
    市○○路與朝富路口處，因「在設有禁止停車標誌之處所停
    車」之違規，經臺中市政府警察局第六分局市政派出所員警
    依違反道路交通管理處罰條例第56條第1項第4款規定，以中
    市警交字第G0H246454號違反道路交通管理事件通知單舉發
    ，違規單通知聯警方採寄存送達方式完成送達程序。本站於
    100年2月14日寄發裁監稽違字第裁61-G0H246454號裁決書，
    依違反道路交通管理處罰條例第56條第1項第4款規定，處罰
    鍰新臺幣（下同）900元等語。
二、聲明異議意旨略以：本案附近的路1段短距就立有2支告示牌
    ，而伊受處分的地點朝馬路與朝富路2條大馬路共用1支。而
    告示牌是立在朝馬路又面向朝馬路、背靠電桿，所以從朝富
    路來的騎士頂多見到電桿除非專程跑到朝馬路前再向後轉才
    能看得到，同時容易誤解此支告示牌只是在告示朝馬路才不
    准停。況本案朝富路的人行道又無出口，不像人行道，鄰近
    的人行道也停滿，使人容易誤解本地段也是免處分，要不是
    立牌不明確，不可能眾人一同犯規自求受罰等語。
三、按在設有禁止停車標誌、標線之處所不得停車，道路交通安
    全規則第112條第1項第4款定有明文。次按汽車駕駛人停車
    時，在設有禁止停車標誌、標線之處所停車者，處600元以
    上1,200元以下罰鍰，道路交通管理處罰條例第56條第1項第
    4款亦有明文。而道路交通管理處罰條例所稱之汽車，依該
    條例第3條第8款規定，包括機器腳踏車在內。
四、經查：
（一）本件異議人於99年9月6日16時59分許，將所有系爭機車停
      放在臺中市○○路與朝富路口處，因「在設有禁止停車標
      誌之處所停車」之違規，經臺中市警察局第六分局市政派
      出所員警以拍照方式採證，而以異議人有違反道路交通管
      理處罰條例第56條第1項第4款規定之行為掣單舉發，為受
      處分人所不爭執，並有違規採證照片、現場照片、臺中市
      警察局99年9月14日中市警交字第G0H246454號舉發違反道
      路交通管理事件通知單各1份附卷可稽。
（二）按違反行政法上義務之行為非出於故意或過失者，不予處
      罰，行政罰法第7條第2項定有明文。又人民違反法律上之
      義務而應受行政罰之行為，法律無特別規定時，雖不以出
      於故意為必要，仍須以過失為其責任條件。但應受行政罰
      之行為，僅須違反禁止規定或作為義務，而不以發生損害
      或危險為其要件者，推定為有過失，於行為人不能舉證證
      明自己無過失時，即應受處罰（司法院大法官會議釋字第
      275號解釋意旨參照）。又異議人停放機車，本應注意停
      放地點是否道路交通安全規則明定如行人穿越道、交岔路
      口、消防出入口五公尺內、消防栓、槽化線、交通島等不
      得停車之處；查本件系爭機車停放位置，為非柏油路面之
      鋪設地磚範圍，凸起路面與旁邊車道相區隔，可供行人行
      走、站立、休息及等候，顯屬無遮簷之人行道，且依舉發
      照片所示，系爭機車係緊臨人行道上之消防栓停放，均有
      警發照片在卷可按。而依道路交通安全規則第111條第1項
      第1款、第2款、第112條第1項第1款、第3款之規定，人行
      道及消防栓之前本即不得臨時停車及停車，此為經機車考
      試及格領有駕照之人所應有之認識，要與該地點有無設立
      禁止停車之標誌無關，是已領有駕照之異議人對於系爭機
      車停放地點乃不得停車之處，自無不知之理。至於異議人
      雖以現場所豎立「禁止停車」圓形禁制標誌及「人行道禁
      停機車（機車規劃區除外）」之警告標示牌，係立在朝馬
      路上，對於行駛朝富路之駕駛人實無法得知藉此得知等詞
      置辯；依現場禁制標誌及警告標示牌之豎立情形，確實有
      異議人所述無法善盡提醒沿朝富路行駛並將車輛停放在朝
      富路上之駕駛人之情事，惟系爭機車緊臨消防栓停放在人
      行道之處，無庸禁制標誌或警告標示之豎立，本屬依道路
      交通安全規則所明定不得臨時停車及停車之地點，已詳述
      如前，而交通標誌、標線及號誌應如何設置，係由主管機
      關斟酌交通安全之需要，視實際情況，本於權責定之，有
      其裁量空間。用路駕駛人如認某地點之交通標誌、標線及
      號誌設置不合理，自應循正當途徑，向主管機關陳述反映
      ，促其檢討改善。惟該等標誌設施在未依法定程序變更前
      ，所有用路人仍應有遵守之義務。倘所有汽、機車駕駛人
      見主管機關所設置之標線、標誌或號誌時，僅憑主觀認知
      ，認為設置不當即可恣意違反，則如何建立道路上所劃設
      標誌、標線或號誌之公信力，交通安全之秩序亦將無從建
      立。異議人既係領有駕照之合格駕駛人，更有知悉且遵守
      交通標誌、標線相關規定之義務，是異議人既已悉知系爭
      機車停放地點係禁止臨時停車及停車之緊臨消防栓之人行
      道，縱令禁告標誌或警告標示之設置或有未盡周全之處，
      本應循其他正當途徑向主管機關陳述反映，以促其檢討改
      善，自無從據其個人主觀上之認知，進而主張免責。綜上
      ，異議人所執前詞，均不足執為其免罰之依據，異議人確
      有舉發通知單所載之違規停車事實堪予認定，合先敘明。
（三）惟查，前揭舉發通知單所記載應到案日期為99年10月14日
      前，該舉發通知單經舉發機關以異議人戶籍地址「臺中市
      ○區○○街243巷33號」為送達，因無人領取，乃於99年1
      1月4日依法寄存送達於臺中公益路郵局，此有個人基本資
      料查詢結果、原舉發機關送達證書各1份在卷可憑。則本
      件舉發通知單合法送達異議人之日期，已在舉發通知單上
      所載應到案日期之後，異議人縱使在寄存送達當日前往郵
      局領取該份舉發通知單，亦無從依其上所記載之應到案期
      限，享有自動到案並繳納較低額罰鍰之機會。原處分機關
      疏未詳查及此，認定異議人逾越應到案期限，而逕予裁決
      法定最高金額罰鍰900元，於法即有未合，已難維持。
五、綜上所述，本件違規事實明確，異議人之異議無理由，然原
    處分既有上揭違誤，應由本院將原處分撤銷，並發回原處分
    機關，由舉發機關重新送達舉發通知單，並給予異議人合理
    之應到案期限，始能認定其有無逾越指定期間拒不到案繳納
    罰鍰之情事，再依法定程序處理，以資適法。
六、據上論斷，應依道路交通管理處罰條例第87條第2項，道路
    交通事件處理辦法第19條，裁定如主文。
中    華    民    國   100    年    5     月    25    日
                    交通法庭    法  官  林靜芬
以上正本證明與原本無異。
如不服本裁定，應於收受送達後5日內向本院提出抗告狀。（應
附繕本）
                                書記官  黃雅青
中    華    民    國   100    年    5     月    25    日